臺灣新竹地方法院刑事判決　　　　　　 99年度審訴字第862號
公　訴　人　臺灣新竹地方法院檢察署檢察官
被　　　告　鄭仁峰
上列被告因偽造文書等案件，經檢察官提起公訴（99年度偵字第
8074號），本院依簡式審判程序判決如下：
    主  文
鄭仁峰犯竊盜罪，處有期徒刑肆月，如易科罰金，以新臺幣壹仟
元折算壹日。又犯如附表編號1 至14所示之罪，各處如附表編號
1 至14所示之刑。應執行有期徒刑壹年陸月，如易科罰金，以新
臺幣壹仟元折算壹日。附表編號1 至14所示各筆信用卡簽帳單特
約商店存根聯上偽造之「鄭文艾」署押共拾肆枚，均沒收之。
    事  實
一、鄭仁峰前曾於民國94年7 月間因違反槍砲彈藥刀械管制條例
    案件，經本院於95年4 月20日以94年度訴字第811 號判處有
    期徒刑3 年8 月，並經臺灣高等法院於95年6 月29日以95年
    度上訴字第1740號判決上訴駁回，於95年7 月31日確定(1)。
    其又於94年12月間因連續施用第一級毒品案件及施用第二級
    毒品案件，經本院於95年2 月21日以95年度訴字第42號分別
    判處有期徒刑10月(2)、有期徒刑4 月(3)，應執行有期徒刑1
    年，於同年3 月9 日確定。其又於95年9 月間因公共危險案
    件，經本院於96年3 月22日以96年度竹交簡字第11號判處拘
    役30日(4)，於同年4 月13日確定。上開(2)、(3)、(4)所示3罪
    嗣經本院於96年10月4 日以96年度聲減字第2292號裁定各減
    為有期徒刑5 月、有期徒刑2 月、拘役15日，並就前揭(2)、
    (3)所示2 罪減得之刑與上開(1)所示不應減刑之罪，定應執行
    刑為有期徒刑3 年11月確定。上揭案件接續執行，於98年6
    月2 日縮短刑期假釋出監，假釋期間原應於99年7 月2 日屆
    滿（此部分假釋嗣後可能撤銷，故非為累犯）。
二、詎鄭仁峰仍不知悔改，先後為下列行為：
（一）其基於意圖為自己不法所有之犯意，於假釋期間內之99年
      6 月26日晚間某時許，在位於新竹縣竹北市○○○路1073
      巷49弄7 號之住處內，徒手竊取其姐鄭文艾皮包內之國泰
      世華商業銀行（以下簡稱為國泰世華銀行）、卡號為0000
      000000000000號之信用卡1 張得手。
（二）鄭仁峰竊得鄭文艾所有之上開信用卡後，另行起意，並分
      別基於行使偽造私文書、詐欺取財及詐欺得利之犯意，分
      別於如附表編號1 至14所示之時間（其中如附表編號1 至
      7 所示部分均係於假釋期間內）、地點，持上揭信用卡前
      往如附表編號1 至14所示之特約商店刷卡消費，並在如附
      表編號1 至14所示各筆均屬私文書性質之簽帳單上均偽造
      鄭文艾之署押各1 枚，表示係鄭文艾本人刷卡消費並確認
      交易標的與金額之意思，作為前揭各該特約商店經由收單
      銀行向國泰世華銀行請求撥付消費款項予特約商店之用，
      且將簽帳單交付特約商店不知情之店員而行使之，致使如
      附表編號1 至14所示各該特約商店店員均陷於錯誤，誤以
      為鄭仁峰係有權使用上開國泰世華銀行信用卡簽帳消費之
      人，而分別交付如附表編號1 至14所示財物或提供服務，
      均足以生損害於鄭文艾、如附表編號1 至14所示各該特約
      商店及國泰世華銀行對於信用卡資料管理之正確性。嗣經
      鄭文艾收受信用卡帳單發覺遭盜刷後通知國泰世華銀行，
      經國泰世華銀行報警處理，始為警循線查獲上情。
三、案經國泰世華銀行、鄭文艾訴由基隆市警察局第二分局報告
    臺灣新竹地方法院檢察署檢察官偵查起訴。
    理  由
一、本件被告鄭仁峰所犯普通竊盜罪、行使偽造文書罪、詐欺取
    財罪及詐欺得利罪等罪，均非死刑、無期徒刑、最輕本刑為
    三年以上有期徒刑之罪，或高等法院管轄第一審之案件，被
    告於本院準備程序進行中，就被訴事實為有罪之陳述，經本
    院認合於新修正刑事訴訟法第273 條之1 第1 項之規定，裁
    定進行簡式審判程序，合先敘明。
二、訊據被告對於上揭事實坦承不諱，並經告訴人鄭文艾及告訴
    代理人郭世豪分別於警詢時指述綦詳，且有國泰世華銀行交
    易一覽表1 份、持卡人爭議交易聲明書1 份、新竹市大潤發
    湳雅店99年7 月3 日、同年7 月8 日、同年7 月11日、同年
    7 月14日被告刷卡結帳之監視畫面翻拍照片6 幀、如附表編
    號1 至14所示被告偽簽「鄭文艾」署押之簽帳單影本共14張
    、中國信託商業銀行股份有限公司於99年12月29日出具之刑
    事陳報狀1 份、台新國際商業銀行股份有限公司99年12月28
    日台新總作服帳務字第09900018777 號函1 份暨國泰世華銀
    行業務控管部99年12月23日國世業控字第0990000515號函1
    份等附卷足參，足認被告之自白核與事實相符而堪採信，本
    案事證明確，被告犯行均堪認定，均應依法論科。
三、論罪科刑：
（一）罪名之認定：
  １、按簽帳單係具有持卡人與特約商店之交易契約書，及持卡
      人請求發卡銀行撥款之請求書或指示文件之性質，持卡人
      向特約商店消費後簽名於1 式2 聯（第一聯為客戶存查聯
      ，第二聯為特約商店存根聯）之簽帳單商店存根聯上，再
      由特約商店交付其中第一聯客戶存查聯予持卡人收執，該
      第二聯由持卡人簽名意指持卡人同意依據信用卡持卡人合
      約條件，一經使用、訂購商品或接受服務，均應按簽帳單
      之全部金額，付款予發卡銀行，故持卡人於該簽帳單簽名
      其用意係對所簽之金額負責之意，該簽帳單之性質為私文
      書甚明。
  ２、再按持信用卡交易，基本上於信用卡中心不依契約給付持
      卡人所消費之帳款予特約商店時，持卡人對於特約商店仍
      直接負有給付價金義務，從而持信用卡交易與通常之買賣
      並無差異，僅在價金給付後由發卡銀行經由信用卡中心代
      為付帳，而發卡銀行經由信用卡中心給付特約商店價金時
      ，則就事後之權利關係發生變動，亦即由持卡人對於發卡
      銀行負擔給付價金債務而已。是持卡人與特約商店間之交
      易，乃係以信任關係為基礎之授信契約，倘持卡人並無支
      付價金之意思與能力，而向特約商店提示信用卡消費，係
      屬對特約商店店員施行詐術。
（二）成立罪名：
  １、核被告鄭仁峰所為如犯罪事實欄二之（一）所示，係犯刑
      法第320 第1 項之普通竊盜罪；又被告所為如犯罪事實欄
      二之（二）所示，先後於如附表編號1 至14所示之時間、
      地點，向如附表編號1 至14所示之特約商店刷卡消費，並
      在如附表編號1 至14所示屬私文書性質之簽帳單上分別偽
      造被害人鄭文艾署押後，持交各該特約商店店員而據以行
      使，致使上開各該特約商店均誤以為係被害人鄭文艾本人
      持卡消費，因而交付財物或提供服務，均足以生損害於告
      訴人鄭文艾、國泰世華銀行及附表編號1 至14所示各該特
      約商店，是核被告於附表編號1 至9 、11至14所示各次所
      為，均係犯刑法第216 條、第210 條之行使偽造私文書罪
      及同法第339 條第1 項之詐欺取財罪；至於如附表編號10
      所示該次所為，則係犯刑法第216 條、第210 條之行使偽
      造私文書罪及同法第339 條第2 項之詐欺得利罪。
  ２、被告在附表編號1 至14所示信用卡簽帳單特約商店存根聯
      上偽造「鄭文艾」署押，均係偽造私文書之部分行為，偽
      造私文書之低度行為復為行使偽造私文書之高度行為所吸
      收，均不另論罪。
（三）想像競合犯：被告於犯罪事實欄二之（二）所示14次犯行
      ，均分別各係以一行為觸犯行使偽造私文書罪及詐欺取財
      罪等二罪名（即附表編號1至9、編號11至14所示各次部分
      ）、及係以一行為觸犯行使偽造私文書罪及詐欺得利罪等
      二罪名（即附表編號10所示該次部分），各均為想像競合
      犯，各均應依刑法第55條前段之規定，各從較重之行使偽
      造私文書罪處斷。
（四）分論併罰：被告所為上開如犯罪事實欄二之（一）所示1
      次普通竊盜罪及如犯罪事實欄二之（二）所示14次行使偽
      造私文書罪各罪間，均犯意各別，行為互殊，應予分論併
      罰。
（五）爰審酌被告正值青壯，不思以己力賺取錢財，竟於上開時
      地，持所竊得為告訴人即其姐鄭文艾所有之信用卡刷卡消
      費，詐取財物或詐得財產上不法之利益，不惟侵害告訴人
      之財產權益，並危害信用卡交易之正常秩序，而應予非難
      ，及被告犯後迄今尚未與告訴人國泰世華銀行和解賠償其
      損失等情，有本院公務電話記錄表1 份在卷可稽，兼衡其
      犯罪之動機、目的、手段、智識程度，及犯後坦承犯行，
      態度尚稱良好等一切情狀，分別量處如主文所示之刑，並
      均諭知易科罰金之折算標準，且定其應執行刑及諭知易科
      罰金之折算標準，以示懲儆。又如附表編號1 至14所示各
      筆信用卡簽帳單特約商店存根聯上「鄭文艾」之署押共14
      枚，均屬偽造之署押，不問屬於被告與否，均應依刑法第
      219 條規定宣告沒收。
據上論斷，應依刑事訴訟法第273 條之1 第1 項、第299 條第1
項前段，刑法第320 條第1 項、第216 條、第210 條、第339 條
第1 項、第2 項、第219 條、第55條前段、第41條第1 項前段、
第8 項、第51條第5 款，刑法施行法第1 條之1 第1 項、第2 項
前段，判決如主文。
本案經檢察官邱志平到庭執行職務。
中    華    民    國   100    年    5     月    31    日
                  刑事第九庭    法  官    楊惠芬
以上正本證明與原本無異。
如不服本判決應於收受本判決後10日內向本院提出上訴書狀，上
訴書狀應敘述具體理由。上訴書狀未敘述上訴理由者，應於上訴
期間屆滿後20日內補提理由書狀於本院( 均須按他造當事人之人
數附繕本 )「切勿逕送上級法院」。
中    華    民    國   100    年    5     月    31    日
                                書記官    許弘杰
附表：（元：新臺幣）
┌──┬────┬────┬────┬──────┬──────┬─────────┐
│編號│刷卡時間│特約商店│詐得之財│偽造之署押所│成立罪名    │主文罪名及宣告刑  │
│    │        │        │物或財產│在卷頁      │            │                  │
│    │        │        │上不法利│            │            │                  │
│    │        │        │益      │            │            │                  │
├──┼────┼────┼────┼──────┼──────┼─────────┤
│1   │99年6 月│新竹縣竹│80元    │在信用卡簽帳│刑法第216 條│鄭仁峰犯行使偽造私│
│    │27日3 時│北市中正│汽油    │單特約商店存│、第210 條之│文書罪，處有期徒刑│
│    │54分許  │西路695 │        │根聯上偽造「│行使偽造私文│月，如易科罰金，│
│    │        │號「巨盛│        │鄭文艾」之署│書罪、同法第│以新臺幣壹仟元折算│
│    │        │加油站」│        │押1 枚（見99│339 條第1 項│壹日。信用卡簽帳單│
│    │        │        │        │年度偵字第80│之詐欺取財罪│特約商店存根聯上偽│
│    │        │        │        │74號卷【以下│            │造之「鄭文艾」署押│
│    │        │        │        │簡稱偵卷】第│            │壹枚沒收之。      │
│    │        │        │        │26頁）      │            │                  │
├──┼────┼────┼────┼──────┼──────┼─────────┤
│2   │99年6 月│新竹市湳│5690元  │在信用卡簽帳│刑法第216 條│鄭仁峰犯行使偽造私│
│    │27日9 時│雅街97號│商品    │單特約商店存│、第210 條之│文書罪，處有期徒刑│
│    │25分許  │「大潤發│        │根聯上偽造「│行使偽造私文│月，如易科罰金，│
│    │        │湳雅店」│        │鄭文艾」之署│書罪、同法第│以新臺幣壹仟元折算│
│    │        │        │        │押1 枚（見偵│339 條第1 項│壹日。信用卡簽帳單│
│    │        │        │        │卷第27頁）  │之詐欺取財罪│特約商店存根聯上偽│
│    │        │        │        │            │            │造之「鄭文艾」署押│
│    │        │        │        │            │            │壹枚沒收之。      │
├──┼────┼────┼────┼──────┼──────┼─────────┤
│3   │99年6 月│新竹市湳│23503 元│在信用卡簽帳│刑法第216 條│鄭仁峰犯行使偽造私│
│    │27日9 時│雅街97號│商品    │單特約商店存│、第210 條之│文書罪，處有期徒刑│
│    │31分許  │「大潤發│        │根聯上偽造「│行使偽造私文│月，如易科罰金，│
│    │        │湳雅店」│        │鄭文艾」之署│書罪、同法第│以新臺幣壹仟元折算│
│    │        │        │        │押1 枚（見偵│339 條第1 項│壹日。信用卡簽帳單│
│    │        │        │        │卷第28頁）  │之詐欺取財罪│特約商店存根聯上偽│
│    │        │        │        │            │            │造之「鄭文艾」署押│
│    │        │        │        │            │            │壹枚沒收之。      │
├──┼────┼────┼────┼──────┼──────┼─────────┤
│4   │99年6 月│新竹市湳│2132元  │在信用卡簽帳│刑法第216 條│鄭仁峰犯行使偽造私│
│    │27日15時│雅街97號│商品    │單特約商店存│、第210 條之│文書罪，處有期徒刑│
│    │49分許  │「大潤發│        │根聯上偽造「│行使偽造私文│月，如易科罰金，│
│    │        │湳雅店」│        │鄭文艾」之署│書罪、同法第│以新臺幣壹仟元折算│
│    │        │        │        │押1 枚（見偵│339 條第1 項│壹日。信用卡簽帳單│
│    │        │        │        │卷第29頁）  │之詐欺取財罪│特約商店存根聯上偽│
│    │        │        │        │            │            │造之「鄭文艾」署押│
│    │        │        │        │            │            │壹枚沒收之。      │
├──┼────┼────┼────┼──────┼──────┼─────────┤
│5   │99年6 月│新竹市中│110 元  │在信用卡簽帳│刑法第216 條│鄭仁峰犯行使偽造私│
│    │27日20時│正路620 │汽油    │單特約商店存│、第210 條之│文書罪，處有期徒刑│
│    │5 分許  │號「永富│        │根聯上偽造「│行使偽造私文│月，如易科罰金，│
│    │        │加油站」│        │鄭文艾」之署│書罪、同法第│以新臺幣壹仟元折算│
│    │        │        │        │押1 枚（見偵│339 條第1 項│壹日。信用卡簽帳單│
│    │        │        │        │卷第30頁）  │之詐欺取財罪│特約商店存根聯上偽│
│    │        │        │        │            │            │造之「鄭文艾」署押│
│    │        │        │        │            │            │壹枚沒收之。      │
├──┼────┼────┼────┼──────┼──────┼─────────┤
│6   │99年6 月│新竹市湳│9786元  │在信用卡簽帳│刑法第216 條│鄭仁峰犯行使偽造私│
│    │29日13時│雅街97號│商品    │單特約商店存│、第210 條之│文書罪，處有期徒刑│
│    │3 分許  │「大潤發│        │根聯上偽造「│行使偽造私文│月，如易科罰金，│
│    │        │湳雅店」│        │鄭文艾」之署│書罪、同法第│以新臺幣壹仟元折算│
│    │        │        │        │押1 枚（見偵│339 條第1 項│壹日。信用卡簽帳單│
│    │        │        │        │卷第31頁）  │之詐欺取財罪│特約商店存根聯上偽│
│    │        │        │        │            │            │造之「鄭文艾」署押│
│    │        │        │        │            │            │壹枚沒收之。      │
├──┼────┼────┼────┼──────┼──────┼─────────┤
│7   │99年6 月│新竹市忠│9385元  │在信用卡簽帳│刑法第216 條│鄭仁峰犯行使偽造私│
│    │29日18時│孝路300 │商品    │單特約商店存│、第210 條之│文書罪，處有期徒刑│
│    │11分許  │號「大潤│        │根聯上偽造「│行使偽造私文│月，如易科罰金，│
│    │        │發忠孝店│        │鄭文艾」之署│書罪、同法第│以新臺幣壹仟元折算│
│    │        │」      │        │押1 枚（見偵│339 條第1 項│壹日。信用卡簽帳單│
│    │        │        │        │卷第32頁）  │之詐欺取財罪│特約商店存根聯上偽│
│    │        │        │        │            │            │造之「鄭文艾」署押│
│    │        │        │        │            │            │壹枚沒收之。      │
├──┼────┼────┼────┼──────┼──────┼─────────┤
│8   │99年7 月│新竹市湳│7613元  │在信用卡簽帳│刑法第216 條│鄭仁峰犯行使偽造私│
│    │3 日15時│雅街97號│商品    │單特約商店存│、第210 條之│文書罪，處有期徒刑│
│    │17分許  │「大潤發│        │根聯上偽造「│行使偽造私文│月，如易科罰金，│
│    │        │湳雅店」│        │鄭文艾」之署│書罪、同法第│以新臺幣壹仟元折算│
│    │        │        │        │押1 枚（見偵│339 條第1 項│壹日。信用卡簽帳單│
│    │        │        │        │卷第33頁）  │之詐欺取財罪│特約商店存根聯上偽│
│    │        │        │        │            │            │造之「鄭文艾」署押│
│    │        │        │        │            │            │壹枚沒收之。      │
├──┼────┼────┼────┼──────┼──────┼─────────┤
│9   │99年7 月│新竹市湳│7808元  │在信用卡簽帳│刑法第216 條│鄭仁峰犯行使偽造私│
│    │3 日18時│雅街97號│商品    │單特約商店存│、第210 條之│文書罪，處有期徒刑│
│    │59分許  │「大潤發│        │根聯上偽造「│行使偽造私文│月，如易科罰金，│
│    │        │湳雅店」│        │鄭文艾」之署│書罪、同法第│以新臺幣壹仟元折算│
│    │        │        │        │押1 枚（見偵│339 條第1 項│壹日。信用卡簽帳單│
│    │        │        │        │卷第34頁）  │之詐欺取財罪│特約商店存根聯上偽│
│    │        │        │        │            │            │造之「鄭文艾」署押│
│    │        │        │        │            │            │壹枚沒收之。      │
├──┼────┼────┼────┼──────┼──────┼─────────┤
│10  │99年7 月│新竹縣竹│3100元  │在信用卡簽帳│刑法第216 條│鄭仁峰犯行使偽造私│
│    │3 日23時│北市中華│護膚服務│單特約商店存│、第210 條之│文書罪，處有期徒刑│
│    │53分許  │路2761樓│        │根聯上偽造「│行使偽造私文│月，如易科罰金，│
│    │        │「YA  SH│        │鄭文艾」之署│書罪、同法第│以新臺幣壹仟元折算│
│    │        │ANG HA」│        │押1 枚（見偵│339 條第2 項│壹日。信用卡簽帳單│
│    │        │護膚店  │        │卷第35頁）  │之詐欺得利罪│特約商店存根聯上偽│
│    │        │        │        │            │            │造之「鄭文艾」署押│
│    │        │        │        │            │            │壹枚沒收之。      │
├──┼────┼────┼────┼──────┼──────┼─────────┤
│11  │99年7 月│新竹市湳│1 萬482 │在信用卡簽帳│刑法第216 條│鄭仁峰犯行使偽造私│
│    │8 日11時│雅街97號│元商品  │單特約商店存│、第210條之 │文書罪，處有期徒刑│
│    │52分許  │「大潤發│        │根聯上偽造「│行使偽造私文│月，如易科罰金，│
│    │        │湳雅店」│        │鄭文艾」之署│書罪、同法第│以新臺幣壹仟元折算│
│    │        │        │        │押1 枚（見偵│339條第1項之│壹日。信用卡簽帳單│
│    │        │        │        │卷第36頁）  │詐欺取財罪  │特約商店存根聯上偽│
│    │        │        │        │            │            │造之「鄭文艾」署押│
│    │        │        │        │            │            │壹枚沒收之。      │
├──┼────┼────┼────┼──────┼──────┼─────────┤
│12  │99年7 月│新竹市湳│7098元  │在信用卡簽帳│刑法第216 條│鄭仁峰犯行使偽造私│
│    │8 日12時│雅街97號│商品    │單特約商店存│、第210 條之│文書罪，處有期徒刑│
│    │31分許  │「大潤發│        │根聯上偽造「│行使偽造私文│月，如易科罰金，│
│    │        │湳雅店」│        │鄭文艾」之署│書罪、同法第│以新臺幣壹仟元折算│
│    │        │        │        │押1 枚（見偵│339 條第1 項│壹日。信用卡簽帳單│
│    │        │        │        │卷第37頁）  │之詐欺取財罪│特約商店存根聯上偽│
│    │        │        │        │            │            │造之「鄭文艾」署押│
│    │        │        │        │            │            │壹枚沒收之。      │
├──┼────┼────┼────┼──────┼──────┼─────────┤
│13  │99年7 月│新竹市湳│6391元  │在信用卡簽帳│刑法第216 條│鄭仁峰犯行使偽造私│
│    │11日13時│雅街97號│商品    │單特約商店存│、第210 條之│文書罪，處有期徒刑│
│    │23分許  │「大潤發│        │根聯上偽造「│行使偽造私文│月，如易科罰金，│
│    │        │湳雅店」│        │鄭文艾」之署│書罪、同法第│以新臺幣壹仟元折算│
│    │        │        │        │押1 枚（見偵│339 條第1 項│壹日。信用卡簽帳單│
│    │        │        │        │卷第38頁）  │之詐欺取財罪│特約商店存根聯上偽│
│    │        │        │        │            │            │造之「鄭文艾」署押│
│    │        │        │        │            │            │壹枚沒收之。      │
├──┼────┼────┼────┼──────┼──────┼─────────┤
│14  │99年7 月│新竹市湳│7326元  │在信用卡簽帳│刑法第216 條│鄭仁峰犯行使偽造私│
│    │14日12時│雅街97號│商品    │單特約商店存│、第210 條之│文書罪，處有期徒刑│
│    │38分許  │「大潤發│        │根聯上偽造「│行使偽造私文│月，如易科罰金，│
│    │        │湳雅店」│        │鄭文艾」之署│書罪、同法第│以新臺幣壹仟元折算│
│    │        │        │        │押1 枚（見偵│339 條第1 項│壹日。信用卡簽帳單│
│    │        │        │        │卷第39頁）  │之詐欺取財罪│特約商店存根聯上偽│
│    │        │        │        │            │            │造之「鄭文艾」署押│
│    │        │        │        │            │            │壹枚沒收之。      │
├──┴────┴────┴────┴──────┴──────┴─────────┤
│合計：盜刷金額共100504 元                                                         │
│      在信用卡簽帳單特約商店存根聯上偽造「鄭文艾」之署押共14枚                    │
└─────────────────────────────────────────┘
附錄本案論罪科刑法條：
刑法第320 條第1 項：
意圖為自己或第三人不法之所有，而竊取他人之動產者，為竊盜
罪，處五年以下有期徒刑、拘役或五百元以下罰金。
刑法第210 條：
偽造、變造私文書，足以生損害於公眾或他人者，處五年以下有
期徒刑。
刑法第216 條：
行使第二百十條至第二百十五條之文書者，依偽造、變造文書或
登載不實事項或使登載不實事項之規定處斷。
刑法第339 條：
意圖為自己或第三人不法之所有，以詐術使人將本人或第三人之
物交付者，處五年以下有期徒刑、拘役或科或併科一千元以下罰
金。
以前項方法得財產上不法之利益或使第三人得之者，亦同。
前二項之未遂犯罰之。